【裁判字號】    98,上易,522
【裁判日期】    980313
【裁判案由】    過失傷害
【裁判全文】
臺灣高等法院刑事判決                 98年度上易字第522號
上  訴  人
即  被  告  甲○○
上列上訴人因過失傷害案件，不服臺灣新竹地方法院97年度易字
第769號，中華民國97年12月8日第一審判決（起訴案號：臺灣新
竹地方法院檢察署97年度偵字第6035號），提起上訴，本院判決
如下：
    主  文
上訴駁回。
    理  由
一、依刑事訴訟法第350條、第361條、第362條、第367條規定，
    不服地方法院之第一審判決而上訴者，須提出上訴書狀，並
    應敘明具體理由，為上訴必備之程式；其所提出之書狀未敘
    述上訴理由，或僅曾以言詞陳述上訴理由者，均應於上訴期
    間屆滿後20日內補提理由書於第一審法院。第一審法院經形
    式審查，認逾期未補提上訴理由者，應定期間先命補正，逾
    期未補正者，為上訴不合法律上之程式，應以裁定駁回。倘
    已提出上訴理由，但所提非屬具體理由者，則由第二審法院
    以上訴不合法律上之程式，判決駁回。而所謂具體理由，必
    係依據卷內既有訴訟資料或提出新事證，指摘或表明第一審
    判決有何採證認事、用法或量刑等足以影響判決本旨之不當
    或違法，而構成應予撤銷之具體事由，始克當之（例如：依
    憑證據法則具體指出所採證據何以不具證據能力，或依憑卷
    證資料，明確指出所為證據證明力之判斷如何違背經驗、論
    理法則）；倘僅泛言原審判決認定事實錯誤、違背法令、量
    刑失之過重過輕微，而未依上揭意旨指出具體事由，或形式
    上雖已指出具體事由，然該事由縱使屬實，亦不足以認為原
    審判決有何不當或違法者（例如：對不具有調查必要性之證
    據，法院未依聲請調查亦未說明理由，或援用證據不當，但
    除去該證據仍應為同一事實之認定），皆難謂係具體理由，
    俾與第二審上訴制度旨在請求第二審法院撤銷、變更第一審
    不當或違法之判決，以實現個案救濟之立法目的相契合，並
    節制濫行上訴（最高法院97年度台上字第 892號決參照）。
    又觀諸刑事訴訟法第 361條修正之立法說明三，謂「原審法
    院對上訴書狀有無記載理由，應為形式上之審查，認有欠缺
    ，且未據上訴人自行補正者，應定期間先命補正，爰於第三
    項後段明定。至上訴理由是否具體，係第二審法院審查範圍
    ，不在命補正之列」，故修正後該規定所指應由第一審法院
    先命補正之「上訴書狀未敘述理由」，係指上訴書狀僅聲明
    對原審判決不服，就不服理由未為任何敘述，自形式上觀察
    ，可認係未提出上訴理由之情形而言，若上訴書狀對不服之
    理由已有所敘述，僅敘述不具體者，究有別於「未敘述理由
    」，自不生應依該規定命補正之問題。同此旨趣，刑事訴訟
    法第 367條增列為不合法情形之「上訴書狀未敘述理由」者
    ，亦應採相同解釋。又上訴書狀已敘述上訴理由，但所述不
    「具體」者，雖非「上訴書狀未敘述理由」一語涵攝之範圍
    ，然既不符合「上訴書狀應敘述『具體』理由」之規定，仍
    屬上訴「不合法律上之程式」，且依上開立法說明，此類不
    合法，不在得補正之列，法院自毋庸命補正；而由第二審法
    院逕認上訴不合法，以判決駁回（最高法院97年度台上字第
    892號、3599號、第3889號判決參照）。
二、經查：本件原判決依上訴人即被告甲○○於偵查中及原審審
    理時之供述、證人即告訴人乙○○於偵查中及原審審理時之
    證述、證人即行政院勞工委員會北區勞動檢查所勞動檢查員
    陳安境於偵查中之證述、附卷之行政院勞工委員會北區勞動
    檢查所勞動檢查結果通知書1份、97年4月23日勞北檢字第09
    71006727號函、勞工保險局97年4月29日保承新字第0971012
    5470號函及行政院衛生署新竹醫院診斷證明書各 1張等為據
    ，認定被告確有原判決事實欄所載之過失傷害之犯行，並審
    酌被告之素行，與其過失情節、程度，及告訴人年僅20歲，
    因被告過失行為造成傷害，損失甚鉅，且被告為從事業務之
    人，為追求自身及公司利潤，罔顧受僱人職場安全，致受僱
    人受傷害，雖未達重傷害程度，然所受危害亦非輕微，惟被
    告有正當職業，並無前科，有本院被告全國前案紀錄表在卷
    足憑，雖犯後未坦承犯行，惟態度良好，及迄未能與被害人
    達成民事和解等一切情狀，量處有期徒刑 2月，如易科罰金
    ，以新臺幣1仟元折算1日等情，均已詳敘其所憑證據、認定
    理由及量刑依據。從形式上觀察，原判決並無認定事實錯誤
    、量刑瑕疵或違背法令之情形，亦與證據、經驗及論理原則
    不相違背。被告不服原判決，於民國97年12月18日提起上訴
    ，上訴意旨僅泛稱：伊經營瀧裕企業社期間，嚴格禁止職員
    以腳動方式操作，若以手動方式操作，兩手或其中一手離開
    按鈕，機械會自動停止，絕不可能發生意外，被告有嚴格禁
    止上揭行為，應已盡一切注意義務，當無過失，且本件告訴
    人非思慮未周之小孩，而係成年人，當知被告前揭禁止命令
    之文義及目的，依一般通常情形，任何人均認告訴人會遵守
    規定，告訴人於被告多次禁止使用腳動操作下造成傷害，自
    難以被告未設安全護圍裝置即遽認被告涉有過失犯行云云，
    惟查，原審法院就被告及其辯護人所辯稱：當日伊要求告訴
    人處理時須以雙手壓制，被害人擅自把開關轉為腳踏，且之
    前已多次告誡告訴人，被告已盡相當之注意，應無過失責任
    等語，業已於原判決中說明其不採之理由謂：「被告甲○○
    及證人吳建宏、林泳昇、蔡黃素妹等人雖到庭證稱其等多次
    警告告訴人勿將機器調至腳動模式，然此僅得證明告訴人操
    作機器時確有違反規定之情形，但告訴人縱有過失，惟仍不
    得據此卸免被告之過失，是被告辯稱其無過失乙節，即不足
    採。」（原審判決第 4頁參見），是被告上訴再辯稱伊已嚴
    格禁止包括告訴人在內之所有職員以腳動方式操作機械，被
    告已盡一切注意義務，應無過失等語，係重提原審判決已審
    酌之事項，而就同一事實再為爭執，未明確指出原判決所為
    證據證明力之判斷如何違背經驗、論理法則，且未依據卷內
    訴訟資料或提出新事證，指摘或表明第一審判決有何足以影
    響判決本旨之不當或違法，而構成應予撤銷之具體事由，依
    前揭說明，本件上訴不合上訴之法定要件，應予駁回，並不
    經言詞辯論為之。
據上論斷，應依刑事訴訟法第367條前段、第372條，判決如主文
。
中    華    民    國    98    年    3     月    13    日
                  刑事第二庭審判長法  官  洪光燦
                                  法  官  林恆吉
                                  法  官  宋明蒼
以上正本證明與原本無異。
不得上訴。
                                  書記官  駱麗君
中    華    民    國    98    年    3     月    13    日


司法院資訊處製作；財團法人民間司法改革基金會備份。
